最高法院刑事判決　　　　　　九十六年度台上字第六一二四號
上　訴　人　甲○○
選任辯護人　劉祥墩律師
　　　　　　陸正義律師
　　　　　　王永元律師
上列上訴人因違反毒品危害防制條例案件，不服台灣高等法院中
華民國九十五年四月十二日第二審更審判決（九十五年度上更(一)
字第八號，起訴案號：台灣台北地方法院檢察署九十年度偵字第
八七六四號），提起上訴，本院判決如下：
    主  文
原判決撤銷，發回台灣高等法院。
    理  由
原判決認定上訴人甲○○有如原判決事實欄所載之犯行，因而撤
銷第一審之科刑判決，改判仍論處上訴人連續販賣第二級毒品罪
刑（處有期徒刑八年）；固非無見。
惟查：（一）有罪判決書應分別記載犯罪事實及理由，而事實一
欄，為判斷其適用法令當否之準據，法院應將依職權認定與論罪
科刑有關之事實，翔實記載，然後於理由內逐一說明其憑以認定
之證據，以使事實認定與理由說明，互相適合，方為合法；倘若
事實認定與理由說明不相一致，或事實與理由欄內之記載前後齟
齬，按諸刑事訴訟法第三百七十九條第十四款後段規定，均屬判
決理由矛盾，當然為違背法令。原判決事實認定：上訴人明知亞
甲二氧基苯乙基胺（即MDMA）及大麻為毒品危害防制條例第二條
第一項第二款所列之第二級毒品，不得非法持有、販賣，竟意圖
營利，自民國八十九年十二月間某日起，先於不詳時、地，以每
顆新台幣（下同）二百五十元之價格，及九十年四月九日晚間七
時許，在上訴人位在台北市○○區○○街一三七巷十弄四號三樓
住處、同年月十三日晚間八時許，在台北市○○○路與仁愛路路
口，各以不詳價格及二萬五千元、一萬二千五百元之價格，各販
賣第二級毒品MDMA不詳數量及一百、五十顆予黃兆毅共約十次，
販賣所得共約十三萬元等情。就上訴人在上開時間，除販賣MDMA
外，似未販賣大麻予黃兆毅，然原判決於理由內竟說明：「黃兆
毅及被告（即上訴人）於警詢時（供稱）已購買之金額約十三萬
元，如以每顆二百五十（元）計算，再扣除『可能購買大麻』及
其他毒品之金額……」等語；似又認上訴人併有販賣大麻予黃兆
毅之事實，有事實與理由矛盾之違法。又原判決事實既謂上訴人
以每顆二百五十元之價格出售，又謂以不詳之價格出售，亦有事
實之認定相互矛盾之違誤。（二）毒品危害防制條例第十九條第
一項規定：「犯第四條至第九條、第十二條、第十三條或第十四
條第一項、第二項之罪者，其供犯罪所用或因犯罪所得之財物，
均沒收之，如全部或一部不能沒收時，追徵其價額或以其財產抵
償之」。此係採義務沒收主義，凡供販賣毒品所用或因犯罪所得
之財物，均應宣告沒收，法院自應於事實欄明確認定，並於理由
內詳加說明，始為適法。原判決主文宣告上訴人販賣毒品所得之
財物十三萬零二百五十元沒收，如全部或一部不能沒收時，以其
財產抵償之。惟原判決上引事實僅記載上訴人販賣毒品所得「約
十三萬元」，就上訴人之犯罪所得未明確認定，判決已有違誤。
且原判決理由又說明：「黃兆毅亦於本院前審調查時陳稱被告（
上訴人）跟小陳拿MDMA的價錢有時二百三十元，有時二百五十元
，既黃兆毅及被告於警詢時（供稱）已購買之金額約十三萬元，
如以每顆二百五十（元）計算，再扣除可能購買大麻及其他毒品
之金額，估算其二人約有三－四百顆左右MDMA之交易之紀錄」等
語（見原判決正本第五頁）；似又認上訴人以每顆二百五十元之
價格，販賣三百顆至四百顆MDMA予黃兆毅；然依此計算，縱上訴
人販賣四百顆，販賣所得亦僅為十萬元（即250元×400）；與原
判決事實認定販賣所得「約十三萬元」互相齟齬，判決亦有違誤
。原判決於理由欄說明：「上訴人販賣第二級毒品所得財物十三
萬零二百五十元，雖未扣案，仍應依毒品危害防制條例第十九條
第一項之規定沒收之，如全部或一部不能沒收時，因係現款，故
應以其財產抵償之」等語（見原判決正本第七頁）；惟原判決理
由就如何認定對上訴人之犯罪所得十三萬零二百五十元，並未敘
明其判決之依據及認定之理由，復有判決不備理由之違法。以上
或係上訴意旨所指摘，或為本院得依職權調查之事項，應認原判
決有撤銷發回更審之原因。又原判決其他敘明不另為諭知無罪部
分，檢察官起訴指與撤銷部分有裁判上一罪關係，基於審判不可
分之原則，應併予發回。
據上論結，應依刑事訴訟法第三百九十七條、第四百零一條，判
決如主文。
中　　華　　民　　國　九十六　年　 十一 　月　 十五 　日
                      最高法院刑事第十一庭
                          審判長法官  林　永　茂
                                法官  蘇　振　堂
                                法官  蕭　仰　歸
                                法官  何　菁　莪
                                法官  王　居　財
      本件正本證明與原本無異
                                      書  記  官
中　　華　　民　　國　九十六　年　 十一 　月　 二十 　日
                                                Ａ
